臺灣高雄地方法院刑事判決　　　　　　　　　　　　　九十年度易字第四五八三號
　　公　訴　人　臺灣高雄地方法院檢察署檢察官
　　被　　　告　乙○○
右列被告因贓物案件，經檢察官提起公訴（九十年度偵字第二○六六○號），本院判
決如左：
    主  文
乙○○連續故買贓物，處拘役伍拾日，如易科罰金，以參佰元折算壹日。
    事  實
一、乙○○係位於高雄市○○區○○路一六一號「聚寶企業行（通訊行）」之店長，
    竟基於故買贓物之概括犯意，分別於民國九十年六月間之某日、同年七月十五日
    及十六日，明知少年甲○○（十四歲，民國七十六年一月七日生）所持以至上開
    通訊行變賣之諾基亞６１５０型乙支及阿爾卡特ＯＴ３０３型二支，計三支行動
    電話，係來路不明，而係由甲○○搶奪所得之財物，竟仍以新台幣（下同）一千
    三百元之代價購入上開諾基亞６１５０型行動電話，及以每支九百元之代價購入
    上開阿爾卡特ＯＴ３０３型行動電話，共計購入三支行動電話，後再以一千七百
元之價格販售出上開諾基亞６１５０型行動電話。迨於九十年七月十六日下午，
    少年甲○○因搶奪案件為警查獲，經甲○○之供述，始循線查知上情，並自上開
    通訊行扣得阿爾卡特ＯＴ３０３型行動電話二支。
二、案經高雄市政府警察局三民第二分局移送台灣高雄地方法院檢察署檢察官偵查起
    訴。
    理  由
一、訊據被告乙○○固坦認確分別於右揭時、地，自少年甲○○處分別購入上開行動
    電話三支，即以一千三百元之代價購入諾基亞６１５０型、以每支九百元之代價
    購入阿爾卡特ＯＴ３０３型，後再以一千七百元之價格販售出該諾基亞６１５０
    型行動電話，嗣於九十年七月十六日下午九時許為警搜索查獲，並當場扣得上開
    阿爾卡特ＯＴ３０３型行動電話二支之事實不諱，惟矢口否認有何故買贓物之犯
    行，辯稱：伊並不知甲○○所持以變賣之行動電話係贓物，當時甲○○稱係家中
    多出來的，伊確有懷疑甲○○所持行動電話來源之正當性，可能是他拾獲的，因
    甲○○持手機變賣時，並同時帶六、七人前來店內，伊為注意他們有無趁機竊取
    店內物品，所以才未要求甲○○填寫切結書云云。然查：
  (一)系爭行動電話三支，確係少年甲○○分別於九十年六月間之某日及同年七月十五
    日，在高雄市○○○路與文信路口及高雄市三民區○○○街與吉林街口等處，搶
    奪所得之物，業據證人即少年甲○○於警訊及本院審理時證述甚詳，並證人即被
    害人孫秀琴於警訊中證述屬實，且有贓物認領保管單乙紙附卷可稽，是系爭行動
    電話三支，確係少年甲○○因犯財產罪所取得之物，為刑法贓物罪章所稱之贓物
    無訛。
  (二)被告於警訊及偵、審時辯稱：伊當時並不知甲○○所持以變賣之行動電話係贓物
    ，而伊確有懷疑甲○○所持行動電話來源之正當性，認為可能是他拾獲的，但甲
    ○○表示係家中多出來的，所以伊才收購，又因甲○○持手機變賣時，並同時帶
    六、七人前來店內，伊為注意他們有無趁機竊取物品，且伊剛開始為收購中古手
    機業務，因當時太忙而忘記，所以才未使甲○○填寫切結書，通常伊收購中古手
    機時，會要求客人填寫切結書云云。惟證人即少年甲○○於本院審理時證稱：因
    友人知悉行動電話為伊搶奪所得之物，如與他們一同前去變賣，他們會要求分贓
    ，所以伊均單獨一人前往上開通訊行變賣行動電話，且當時並無任何顧客，伊當
    時係主動向被告表示行動電話係友人要變賣的，被告並無任何表示，被告看看後
    即告訴伊收購之價格，伊並無討價還價，即同意被告所稱之價格，伊持行動電話
    變賣時，被告並無要求出示證件，亦無要求填寫任何資料，伊每次至上址通訊行
    均僅變賣一支行動電話，扣案之三支行動電話中，阿爾卡特ＯＴ３０３型行動電
    話二支確係伊搶奪所得之物，另有一支諾基亞６１５０型行動電話亦係伊搶奪所
    得，但諾基亞８８１０型行動電話，並非伊搶得之物，而係友人委託伊持以變賣
    的，該諾基亞８８１０型行動電話於變賣當時確已有部份損壞等語。準此，被告
    明知少年甲○○年僅十四歲，並於短期間內連續分別持行動電話多支前往被告所
    經營上開通訊行變賣，且被告亦自承當時確懷疑少年甲○○所持以變賣行動電話
    之來源；是被告應知系爭行動電話係來路不明之贓物。又衡諸一般通訊行收購中
    古手機之交易常情，為擔保來源之正當性，均要求顧客出示證件及填寫回收契約
    書，以免購得來路不明之行動電話，此觀之高雄市政府警察局三民第二分局訪查
    紀錄二紙自明，且被告亦供稱：通常伊收購中古手機時，會要求客人填寫切結書
    等語，復少年甲○○均係一人單獨前來上址通訊行變賣所搶得之行動電話，當時
    亦無任何顧客，已如前述，並非如被告所言，當時少年甲○○並帶同六、七人前
    來，是亦無為注意陪同少年甲○○前來之六、七人有無趁機竊取店內物品，所以
    才未使少年甲○○填寫切結書之情事。綜據上述事證以觀，足見被告於收購少年
    甲○○所持以變賣之行動電話時，應明知系爭行動電話確屬贓物等情，堪予認定
    。
  (三)綜上所述，被告確知悉系爭行動電話為贓物而故買之情節至為明顯，被告辯稱不
    知係贓物云云，顯係事後飾卸之詞，不足採信，其犯行已堪認定。
二、核被告乙○○所為，係犯刑法第三百四十九條第二項故買贓物罪。被告先後三次
    故買贓物犯行，時間緊接，觸犯構成要件相同之罪名，顯係基於概括犯意反覆為
    之，應依連續犯之規定論以一罪，並加重其刑。爰審酌被告之品行，貪圖不法利
    益而為本件犯行，犯罪之手段、目的、所生危害，及犯後態度等一切情狀，量處
    如主文所示之刑，並諭知易科罰金之折算標準，以資懲儆。
三、公訴意旨另認被告於九十年六月間，明知少年甲○○所持以變賣之諾基亞８８１
    ０型行動電話，係來路不明（飛車搶奪搶來）之贓物，竟向少年甲○○以五百元
    之代價收購；因認被告此部分亦涉犯刑法第三百四十九條第二項故買贓物罪嫌云
    云。惟證人即少年甲○○於本院審理時證稱：伊持向被告變賣之諾基亞８８１０
    型行動電話，並非伊搶奪所得之物，而係伊友人郭元發所有，委託伊持之變賣的
    等語，並證人即查獲少年甲○○搶奪案件之員警丙○○於本院審理時證稱：伊等
    查獲少年甲○○搶奪案件，經少年甲○○供述，始知其將搶得之手機變賣予被告
    ，而因有些被害人並未報案，故並無任何證據證明上開諾基亞８８１０型行動電
    話係為少年甲○○搶奪之物等語。從而，尚難僅據被告確有自少年甲○○處收購
    上開諾基亞８８１０型行動電話，在無其他證據足以證明該行動電話確係少年甲
    ○○搶奪或其他財產犯罪所得之贓物，即認被告確有此部分故買贓物犯行。此外
    ，復查無其他積極證據足資證明被告確有上開犯行，本應為無罪之諭知，惟公訴
    意旨既認此部分與前開論罪科刑部分屬連續犯關係，故不另為無罪之諭知，附此
    敘明。
據上論斷，應依刑事訴訟法第二百九十九條第一項前段，刑法第五十六條、第三百四
十九條第二項、第四十一條第一項、罰金罰鍰提高標準條例第一條前段、第二條，判
決如主文。
本案經檢察官郭麗娟到庭執行職務。
中      華      民      國      九十一    年      一    月      十六    日
                          臺灣高雄地方法院刑事第六庭
                                      法  官   洪榮家
右正本證明與原本無異。
如不服本判決，應於判決送達後十日內，向本院提出上訴狀。
                                      書記官   陳寰瑛
中      華      民      國      九十一    年      一    月      十六    日
附錄本案論罪科刑法條全文：
刑法第三百四十九條第二項：
  搬運、寄藏、故買贓物或為牙保者，處五年以下有期徒刑、拘役或科或併科一千元
  以下罰金。
